臺灣高雄地方法院民事判決　九十年度訴字第二五一八號
　　原　　　告　日安營造股份有限公司
　　法定代理人　甲○○
　　送達代收人　李宏文律師
　　被　　　告　高雄市土木技師公會
　　法定代理人　乙○○
右當事人間返還鑑定費事件，本院判決如左：
    主    文
原告之訴及假執行之聲請均駁回。
訴訟費用由被告負擔。
    事實及理由
一、原告主張：原告因承攬「台糖宏明段十四樓店舖住宅新建工程」所生鄰房損害責
    任歸屬糾紛，於民國八十七年十二月八日，向被告申請為損害賠償鑑定，請求被
    告就坐落於小港區○○路與青山街之「福振豪門大樓」及「華廈邑大廈」部分住
    戶所受損害之責任歸屬及修護費用為鑑定。並於八十八年三月十八日向被告繳納
    新台幣（以下同）二百十八萬三千九百元。嗣因「福振豪門大樓」及「華廈邑大
    廈」管理委員會具函要求被告指派技師王博文、彭信斐參與鑑定，與被告辦理鑑
    定之相關作業規定不符，兩方爭執不下，致此作鑑定會勘作業未能進行。嗣因原
    告與住戶協調未能達成結論，乃於八十八年五月二十八日函請被告續行鑑定，之
    後因與住戶之協商有突破性之發展，原告乃於同年六月二十一日發函請求被告延
    長鑑定時程以上述協調之完成。原告於八十八年八月十日，因與住戶已達成和解
    ，無再為該鑑定之必要，乃發函向被告表示撤銷該鑑定之申請，並要求全額退費
    。經被告函覆：依本會規定，鑑定公費不予退回（占鑑定費百分之二十），另餘
    額扣除承辦技師實際支出後返還，至承辦技師實際支出為八十七萬三千五百六十
    元，故僅能退還原告八十七萬三千五百六十元等內容。然承辦技師並未正式進行
    本件鑑定，何能有此鉅額之實際支出成本。被告既無實際支出成本，原委託鑑定
    之契約又經終止，自應依其函覆之退費之方式，除鑑定公費百分之二十不予退還
    外，應退還原告已繳之鑑定費百分之八十。爰依退費契約關係及民法第一百七十
    九條、第二百六十三條、第二百五十九條請求被告給付原告一百七十四萬七千一
    百二十元等語。並聲明：（一）、被告應給付原告新台幣一百七十四萬七千一百
    二十元，及自民國八十八年九月七日起，至清償日止，按年息百分之五計算之利
    息。（二）、訴訟費用由被告負擔。（三）、原告願供擔保請准宣告假執行。
二、被告則以：依原告於八十七年十二月八日所簽署之本件「高雄市土木技師鑑定公
    會鑑定案申請書」所附當時之「高雄市土木技師鑑定案申請須知」第四條第三項
    規定：「申請人簽訂申請書後超過十五日，始請求撤銷鑑定者，申請費全部不予
    退還。」原告至八十八年八月十日始發函向被告表示撤銷本件鑑定之申請，並請
    求被告全額退還所繳之鑑定費，已逾上開十五日之期間，其請求顯無理由。被告
    雖經原告透過各種關係要求退費，為求合諧而於八十八年九月七日函覆原告：同
    意撤銷本件鑑定案，退費額度為鑑定公費即所繳鑑定費百分之二十計四三六七八
    ○元不退，技師實際花費成本八七三五六○元不退，餘八七三五六○元依規定退
    還原告等語，按原告前函係請求全額退費，被告對之函覆部分退費，自屬變更被
    告之要約而為新要約。原告對此新要約又於同年月十一日發函向被告表示對被告
    前函所示之退費金額不予接受。則兩造對於鑑定契約之終止及退費方式即全部未
    達成任何合意。被告因此又於八十八年九月二十八日發函說明本件鑑定案全部鑑
    定師所支出之成本及鑑定成本價值，原告非但不予接受，並對相關技師提出刑事
    告訴（經不起訴處分確定），故雙方間就退費之計算並未另有意思表示合致，自
    應仍依先前原告於八十七年十二月八日所簽署之本件「高雄市土木技師鑑定公會
    鑑定案申請書」所附當時之「高雄市土木技師鑑定案申請須知」之規定決定應否
    退費，該須知第四條第三項規定：「申請人簽訂申請書後超過十五日，始請求撤
    銷鑑定者，申請費全部不予退還。」，原告至八十八年八月十日始發覆向被告表
    示撤銷本件鑑定之申請，並請求被告全額退還所繳之鑑定費，已逾上開十五日之
    期間，其請求顯無理由等語資為抗辯。並聲明：（一）、原告之訴駁回。（二）
    、訴訟費用由原告負擔。（三）、願供擔保請准免假執行。
三、兩造不爭執之事實：
（一）、原告於八十七年十二月八日簽署本件「高雄市土木技師鑑定公會鑑定案申請
        書」，該契約書所附「高雄市土木技師鑑定案申請須知」第四條第三項規定
        ：「申請人簽訂申請書後超過十五日，始請求撤銷鑑定者，申請費全部不予
        退還。」原告於八十八年八月十日發函向被告表示撤銷本件鑑定之申請。
（二）、針對原告函請撤銷該鑑定案，及全額退還所繳鑑定費，被告於八十八年九月
        七日函覆原告：同意撤銷本件鑑定案，退費額度為鑑定公費即所繳鑑定費百
        分之二十計四三六七八○元不退，技師實際花費成本八七三五六○元不退，
        餘八七三五六○元依規定退還原告等語。原告針對此函，又於同年月十一日
        發函向被告表示對被告前函所示之退費金額不予接受。被告因此又於八十八
        年九月二十八日發函說明本件鑑定案全部鑑定師所支出之成本及鑑定成本價
        值，原告不予接受，並對相關技師提出刑事告訴（經不起訴處分確定）。
四、本院應審酌之爭點為：（一）、本件兩造間之鑑定契約是否終止？（二）、鑑定
    契約若已終止，退費應以原告於八十七年十二月八日簽署本件「高雄市土木技師
    鑑定公會鑑定案申請書」，該契約書所附「高雄市土木技師鑑定案申請須知」第
    四條第三項規定：「申請人簽訂申請書後超過十五日，始請求撤銷鑑定者，申請
    費全部不予退還。」決定之，抑以被告於八十八年九月七日函覆原告：同意撤銷
    本件鑑定案，退費額度為鑑定公費即所繳鑑定費百分之二十計四三六七八○元不
    退，技師實際花費成本八七三五六○元不退，餘八七三五六○元依規定退還原告
    等語為判斷基準？
五、得心証之理由：
（一）、按原告於八十七年十二月八日簽署本件「高雄市土木技師鑑定公會鑑定案申
        請書」，該契約書所附「高雄市土木技師鑑定案申請須知」既為契約附件而
        與該申請書存於同一書面，左頁為申請須知，右頁為申請書，則為契約內容
        之一部分應無疑問。該申請須知第四條第三項雖有規定：「申請人簽訂申請
        書後超過十五日，始請求撤銷鑑定者，申請費全部不予退還。」然此係撤銷
        鑑定後，是否得請求退費之規定，非可解為非於申請後十五日內撤銷鑑定，
        即不得撤銷鑑定。且觀諸被告九十年十一月二十三日之答辯狀所稱：「（原
        告與住戶）既已達成和解不鑑定，自無再為鑑定之必要，故（被告）當無不
        同意之理。」等語，益足認依本件鑑定契約之性質，申請人即原告如認為無
        鑑定之必要，此鑑定即失其必要性，被告自無再依申請內容為鑑定之必要，
        無庸開始或續行從事鑑定。從而，原告有權以單方之意思表示撤銷本件鑑定
        申請，應無疑問。原告既於八十八年八月十日發函向被告表示撤銷本件鑑定
        之申請，自已生終止本件鑑定契約之效力。此外，縱認原告單方面表示撤銷
        鑑定不生終止鑑定契約之效力，然被告針對原告函請撤銷該鑑定案及全額退
        還所繳鑑定費一節，既於八十八年九月七日函覆原告，同意撤銷本件鑑定案
        ，則兩造鑑定契約亦應認已合意終止。被告雖未同意全額退費並於該函中提
        出退費額度之計算方式及金額。惟依本件鑑定契約之性質，申請人即原告如
        認為無鑑定之必要，此鑑定即失其必要性，被告自無再依申請內容為鑑定之
        必要，無庸開始或續行從事鑑定已如前述，故無論被告是否同意全額退費，
        其同意原告撤銷鑑定申請而不再續為鑑定行為均應不受影響，兩造鑑定契約
        應已合意終止。兩造所餘問題應係可否辦理退費之問題。
（二）、按將要約擴張、限制或為其他變更而為承諾者，視為拒絕原要約而為新要約
        ，民法第一百六十條第二項定有明文。查原告於八十七年十二月八日所簽署
        之本件「高雄市土木技師鑑定公會鑑定案申請書」所附當時之「高雄市土木
        技師鑑定案申請須知」第四條第三項規定：「申請人簽訂申請書後超過十五
        日，始請求撤銷鑑定者，申請費全部不予退還。」原告至八十八年八月十日
        始發函向被告表示撤銷本件鑑定之申請，已逾十五日之期間，被告原無退費
        之義務。故原告於該函請求被告全額退還所繳之鑑定費，應屬關於退費之要
        約。被告針對原告函請撤銷該鑑定案及全額退還所繳鑑定費之要約，於八十
        八年九月七日函覆原告：「三、有關撤銷鑑定案辦理退費之額度當依本會相
        關規定辦理，謹檢具本會之規定如附件一，敬請參照為荷。四、依上開附件
        一計算退費額度為：（一）鑑定公費（0000000+900000）x20%=436780不退
        。（二）技師實際花費成本（依本案鑑定技師意見）（0000000+900000）
        x80%x50%=873560不退。（三）其餘（0000000+900000） x80%x50%=873560
        依規定當予退還貴公司。」既未就原告全部退費之要約為承諾，而係就原告
        全部退費之請求為限制及變更，自應解為新要約，原告須對此新要約另為承
        諾始有意思表示之一致。原告對此被告所為之新要約於同年月十一日函覆內
        容雖接受以「技師實際花費成本」作為認定退費之標準，然對依技師意見所
        提之退費金額，則認為交待不清且無憑証，無法接受，並請主辦鑑定技師提
        出說明。依兩造此等意思表示之往來，可否認兩造僅就以「技師實際花費成
        本」作為認定退費之標準有意思表示之合致，即非無審究之餘地。被告於上
        開函文說明（二）表示：「技師實際花費成本（依本案鑑定技師意見）（
        0000000+900000）x80%x50%=873560不退。」除表示以「技師實際花費成本
        」為退費計算基準外，就何謂「技師實際花費成本」並括號表示係「依本案
        鑑定技師意見」，並表明計算之金額為（0000000+900000）
        x80%x50%=873560，此金額不退費。按此文義觀之，被告並無容許原告僅接
        受以「技師實際花費成本」作為認定退費之標準，而對「技師實際花費成本
        」之金額可另為爭執之意思甚明。且按被告依申請鑑定當時之申請須知原無
        退費之必要，且本件申請鑑定原因係施工中鄰房爭議事件，申請鑑定項目為
        損壞、責任歸屬、修護鑑估，其鑑定費用大部分為技師之專業及智慧對價，
        所謂「技師實際花費成本」原難評估與証明，被告雖為退讓而同意退還部分
        鑑定費，其意思表示之真意亦無可能容許原告僅接受以「技師實際花費成本
        」為退費基準，而另對函文所表示之「技師實際花費成本」（依本案鑑定技
        師意見）及金額為（0000000+900000）x80%x50%=873560不退等內容不予接
        受。從而，被告上開函文說明（二）表示：「技師實際花費成本（依本案鑑
        定技師意見）（0000000+900000）x80%x50%=873560不退。」之內容應為一
        體不可分割，原告主張兩造僅就以「技師實際花費成本」作為認定退費之標
        準有意思表示之合致，尚無可採。故原告於八十八年九月十一日所發之函文
        係變更及限制被告八十八年九月七日函之意思表示，應係新要約，被告針對
        此新要約另於八十八年九月二十八日函覆原告，列舉各項花費成本（已將實
        際二字刪除）共計九十一萬三千元，原告對此即未再函覆，並以技師宋科進
        為被告，告訴宋科進虛列鑑定實際成本涉嫌詐欺，經不起訴處分確定，此有
        該函及臺灣高雄地方法院檢察署八十九年偵續字第二八四號不起訴處分書附
        卷可証。綜上所述，兩造對以「技師實際花費成本」為退費計算標準並未達
        成合意，從而，被告以：依原告於八十七年十二月八日所簽署之本件「高雄
        市土木技師鑑定公會鑑定案申請書」所附當時之「高雄市土木技師鑑定案申
        請須知」第四條第三項規定：「申請人簽訂申請書後超過十五日，始請求撤
        銷鑑定者，申請費全部不予退還。」原告至八十八年八月十日始發函向被告
        表示撤銷本件鑑定之申請，並請求被告全額退還所繳之鑑定費，已逾上開十
        五日之期間，被告退還鑑定費之義務等語為辯，應屬可採。
（三）、兩造鑑定契約雖已終止被告亦無庸退費予原告，原告依退費契約關係及民法
        第一百七十九條、第二百六十三條、第二百五十九條請求被告給付原告一百
        七十四萬七千一百二十元，及自民國八十八年九月七日起，至清償日止，按
        年息百分之五計算之利息即無理由，應予駁回。
六、據上論結，原告之訴為無理由，依民事訴訟法第七十八條，判決如主文。
中　　　華　　　民　　　國　　九十一　　年　　　四　　　月　　二十六　　日
                              臺灣高雄地方法院民事第一庭
~B法　　　官　蔡國卿
右為正本係照原本作成。
如不服本判決，應於送達後廿日內，向本院提出上訴狀並表明上訴理由，如於本
判決宣示後送達前提起上訴者，應於判決送達後十日內補提上訴理由書（須附繕本）。
中　　　華　　　民　　　國　　九十一　　年　　　四　　　月　　二十九　　日
~B法院書記官　王壹理
